臺灣高等法院臺南分院刑事判決　　　　　　　 九十三年度上易字第二八二號　 Ｃ
　　　上　訴　人
　　　即　被　告　乙　○　○
　　　選任辯護人　藍　庭　光　律師
右上訴人因傷害案件，不服臺灣雲林地方法院九十二年度易字第四九八號中華民國九
十三年五月十一日第一審判決（起訴案號：臺灣雲林地方法院檢察署九十二年度偵字
第四七六五號），提起上訴，本院判決如左：
      主      文
上訴駁回。
      事      實
一、乙○○與甲○○係男女朋友關係，民國九十二年八月二十九日凌晨三時許，在雲
    林縣斗六市○○路翠陽名邸旁空地，甲○○因乙○○另帶名女子外出之事，二人
    一言不合而發生爭吵，乙○○竟基於傷害他人身體之犯意，以雙手捉住甲○○雙
    手上臂，將甲○○身體拉起後摔出，以致甲○○雙手上臂瘀傷，且因落地前以右
    手掌撐地，右膝碰擊地面，造成右膝擦、裂傷、右手擦傷、右腕挫傷等傷害。
二、案經甲○○訴由雲林縣警察局斗六分局移送臺灣雲林地方法院檢察署檢察官偵查
    起訴。
      理      由
一、訊據上訴人即被告乙○○固不否認伊與告訴人係男女朋友關係且於上揭時地二人
    曾碰面，告訴人係向伊興師問罪乙節不諱，惟矢口否認有何傷害犯行，辯稱：當
    天伊並沒有下車，也沒有出手打她或推她，告訴人所受傷害係伊自行跌倒所致，
    與伊無關，非伊所為云云；辯護人於原審審理時則以告訴人之警偵訊筆錄為傳聞
    證據，無證據能力云云置辯。
二、經查：
  (一)本件聲請調查證據部分：
  (1)本院行準備程序時，公訴人除引用起訴書及原審判決所引用之人證、物證外並未
    聲請調查或提出新證據。而被告方面則聲請再次傳訊被害人及證人黃豐昌到庭（
    本院卷第十九頁）。惟按證人已由法官合法訊問，且於訊問時予當事人詰問之機
    會，其陳述明確別無訊問之必要者，不得再行傳喚；又當事人、辯護人聲請調查
    之證據，法院認為不必要者，得以裁定駁回之。下列情形，應認為不必要：不
    能調查者與待證事實無重要關係者待證事實已臻明瞭無再調查之必要者同
    一證據再行聲請者。刑事訴訟法第一百九十六條及第一百六十三條之二分別定有
    明文。是當事人、辯護人聲請之證據、證人，茍有上開情形者，即無再予調查或
    傳喚之必要甚明。就上開被害人及證人黃豐昌之詰問，業經原審於九十三年四月
    廿七日審判期日行交互詰問訊問完畢，且被告及辯護人（一、二審均係同一律師
    受委任）亦於當庭詰問前揭證人完畢，有上開審判筆錄在卷可稽（原審卷第四七
    頁至第一０四頁），辯護人未敘明應再予傳喚之理由而聲請再予傳喚，揆諸上開
    規定，本院認依法未合，自無再予傳喚之必要（本院卷第四五頁、第四六頁）。
  (2)又公訴人於原審已聲請傳喚證人即告訴人甲○○為主詰問，證明被告傷害之事實
    ，並聲請訊問被告；辯護人聲請傳喚證人黃豐昌，證明告訴人所受傷害非被告所
    為，並聲請訊問被告及調閱告訴人傷害就醫之病歷及護理紀錄（原審卷第廿一頁
    至第廿三頁）。原審調查所得之供述證據及調閱所得之書證，亦為本院調查之證
    據，併此明。
  (二)其次，就雙方所不爭執事項：被告與告訴人係男女朋友關係，雙方有感情上糾紛
    （實際上應係針對被告當日另帶名女子外出之事），且告訴人於前揭時地，確有
    與被告碰面，而且客觀上也有受傷之事實等情（警卷第二頁背面）。準此，被告
    既與告訴人是男女朋友關係，自與一般仇敵不同，當時雙方係因被告另帶名女子
    外出之事而起爭執，就常情而言，二人之爭吵即基於一般人所謂「吃醋」，其爭
    吵目的無非在於挽回雙方之情感，期望能否復合如初，當時斷無故意自為傷害之
    暇，亦無據此以誣陷之心思。何況告訴人於九十二年八月二十九日三時許，與被
    告爭吵後，不久即於同日三時十六分二十秒，便以其所有0000000000
    號行動電話詢問一０四號台，然後於三時十七分四秒，再撥打至0000000
    00號雲林縣警察局斗六分局公正派出所報案，此為被告所不爭執，並有000
    0000000號行動電話通聯紀錄一紙在卷可證（原審卷第一０八頁至第一二
    ０頁），以上開甚短之時間，告訴人在未驗傷之前即立刻報案，足見並無故為自
    傷而陰謀誣告被告之跡象甚明。故告訴人所受之上開傷害，顯非出於誣陷被告之
    意而故為之至明。
  (三)再者，右揭事實，業據告訴人於警訊、偵查中指訴綦詳，並於原審審理時以證人
    身份到庭經交互詰問證述明確（原審卷第五０頁至第七四頁），並有行政院衛生
    署雲林醫院所出具告訴人受有右膝擦、裂傷、右手擦傷、右腕挫傷等傷害之診斷
    證明書一紙（警卷第四頁）、該院檢送之病歷資料一份（原審卷第廿六頁至第三
    ０頁）及告訴人之0000000000號行動電話之通話紀錄一份（原審卷第
    一０八頁至第一二０頁）、現場照片八張在卷可參，足見上情非虛。
  (四)參之告訴人於原審立於證人地位接受交互詰問，於主詰問時證稱：乙○○傷害，
    他用二手抓住我的手臂甩出去，我一手撐著，膝蓋有受傷害，當時我就趕快報案
    等語明確。在反詰問時亦指證：他走過來，我和他正對面，左邊還有空地，他就
    抓我手臂舉起來，將我甩出去（證人用手勢表示）；被告站在我正對面，我的後
    面還有水泥土的空地，他抓我的手臂，我就側面的甩出去，我就右手撐著地面，
    右膝蓋內側著地等語無訛。告訴人一再證述遭被告以雙手捉住手臂，然後將身體
    拉起摔出，其主要之指述，具一致性，且辯護人當庭詰問時並無法有效彈劾其證
    述是否出於虛偽，故告訴人上開指證，並不具有不可信之情況，自可採信。何況
    於上揭時地，被告究竟有無傷害告訴人，僅被告與告訴人二人知悉，當時並無他
    人在場，為被告與告訴人所不爭執，故本件證明被告有無上開傷害事實，僅能依
    告訴人之指證，再參酌其他事證綜合判斷之。亦即在唯一人證之情形下，判斷被
    告是否有被害人指述之犯罪事實，除應慎查證人之證述，是否合於事實，以免冤
    枉被告外，倘告訴人之指述合於事證，且經詰問後亦無法彈劾，即不能單因其為
    唯一之人證，而排除其證述之可信性，至為明灼。是本件告訴人以證人身分之證
    述，既無不可信之情況，而其主述被害情節，核與診斷書及急診病歷所記載之傷
    勢吻合，亦即依急診病歷上所繪告訴人二手上臂有瘀傷，並記載右手臂抓傷，可
    以佐證告訴人證述被告以二手抓住她的手臂之真實性，而診斷證明書、急診病歷
    所記載之右膝擦、裂傷、右手擦傷、右腕挫傷、右手掌紅腫，可以佐證告訴人證
    述被甩出去，以右手撐著地面，右膝蓋著地等情節，非子虛烏有，自足採信。本
    件告訴人指訴歷歷，被告卻是單純否認，並且就告訴人所受之傷害，僅陳述可能
    是告訴人自行跌倒所致云云，衡諸當時情況，僅被告及告訴人在場，倘告訴人係
    自行跌倒致傷，被告不可能不知，甚且應可以完全描述當時告訴人係如何受傷之
    情節，斷不至於僅能推論告訴人係自行跌倒，而無法完整陳述其經過之理。準此
    ，足見告訴人之證述情況，較有可能，何況與急診病歷、診斷證明書所記載之傷
    勢亦相吻合，而足以佐證其實。至辯護人所辯依告訴人所受傷害，來比對告訴人
    所述遭受傷害的方式，有違「物理人體狀態」云云，辜不論其辯解之論述，並無
    學理上之根據或任何可以支持論證之證據，甚且告訴人遭被告抓住手臂甩出去，
    以右手撐著地面，右膝蓋著地，並無不合理之處，其遭受傷害之方式與傷害結果
    間，涉及其間之拉力、力道、方向、甚至重量、個人之反應等等因素，其結果難
    料，不能機械式推論，亦非告訴人遭被告抓住手臂甩出去，必然要造成其他如何
    傷害，才屬合理，是辯護人此部分之辯解，尚難成立。
  (五)另證人黃豐昌並未在場，故就本件傷害而言，其論述僅係傳聞證據甚明。況其於
    原審僅證及告訴人曾經向他說：她的手腳受傷等語（原審卷第七八頁），並未及
    其他，亦即證人黃豐昌之證述只能證明告訴人曾經向他說過「她的手腳受傷」、
    「摔倒」而已，至於告訴人為何手腳受傷、為何摔倒，以證人黃豐昌當時並未在
    場之情況而言，自非證人黃豐昌所能證明。換言之，證人黃豐昌所能證明的事項
    ，僅是告訴人曾經告訴他，告訴人的手腳受傷而其確有看到傷痕一事，而非告訴
    人之傷害是如何造成的。故證人黃豐昌於原審之證述，自無從為有利於被告之認
    定。
  (六)綜上所述，告訴人所受之上揭傷害，確係被告以雙手捉住告訴人之雙手上臂，將
    告訴人身體拉起後摔出所致無誤，被告上開所辯，顯係卸責之詞，不足採信，本
    件事證明確，被告傷害犯行可認定，應依法論罪科刑。
二、核被告乙○○所為，係犯刑法第二百七十七條第一項之傷害罪。
三、原審以被告乙○○罪證明確，適用刑法第二百七十七條第一項、第四十一條第一
    項前段、罰金罰鍰提高標準條例第一條前段、第二條之規定，審酌被告與告訴人
    係男女朋友關係，因被告另帶名女子外出，告訴人與之爭吵而引起被告之不悅，
    被告傷害之手段、被害人所受之傷害及犯罪後否認之態度等一切情狀，量處有期
    徒刑六月，並諭知易科罰金之折算標準，以資懲儆。本院經核原判決認事用法俱
    無不合，量刑亦稱妥適，被告上訴意旨猶執前詞，否認犯罪，且認量刑過當，指
    摘原判決不當，並無可取，為無理由，應予駁回。
據上論結，應依刑事訴訟法第三百六十八條，判決如主文。
本案經檢察官吳忠賢到庭執行職務。
中    華    民    國      九十三      年      十一      月    二        日
                                  臺灣高等法院臺南分院刑事第五庭
                                      審判長法官  蔡    崇    義
                        法官  顏    基    典
                                            法官  沈    揚    仁
右正本證明與原本無異。
不得上訴。
                                      法院書記官  李    梅    菊
中    華    民    國      九十三      年      十一      月    三        日
附錄法條：
刑法第二百七十七條第一項：
傷害人之身體或健康者，處三年以下有期徒刑，拘役或一千元以下罰金。
犯前項之罪，因而致人於死者，處無期徒刑或七年以上有期徒刑，致重傷者，處三年
以上、十年以下有期徒刑。
